【裁判字號】    88,上訴,370
【裁判日期】    890502
【裁判案由】    違反山坡地保育利用條例
【裁判全文】
臺灣高等法院臺南分院刑事判決         八十八年度上訴字第三七號  Ａ
      上  訴  人
      即  被  告  己  ○  ○
      上  訴  人
      即  被  告  戊  ○  ○
      右  一  人
      選任辯護人  鄭  和  傑  律師
      上  訴  人
      即  被  告  丙  ○  ○
      選任辯護人  林  瑞  成
右上訴人因違反山坡地保育利用條例案件，不服臺灣臺南地方法院八十七年度訴字第
八八一號中華民國八十七年十二月二十三日第一審判決（起訴案號：臺灣臺南地方法
院檢察署八十七年度偵字第一九八一號、八十七年度偵字第六○五九號），提起上訴
，本院判決如左：
      主      文
原判決關於己○○、辛○、丙○○、戊○○部分均撤銷。
己○○共同連續違反在他人山坡地內，不得擅自從事採取土石之使用之規定，處有期
徒刑壹年貳月，併科罰金新台幣參拾萬元，罰金如易服勞役，以罰金總額與陸個月之
日數比例折算。
辛○共同連續違反在他人山坡地內，不得擅自從事採取土石之使用之規定，處有期徒
刑壹年，併科罰金新台幣貳拾萬元，罰金如易服勞役，以罰金總額與陸個月之日數比
例折算。
丙○○、戊○○共同連續違反在他人山坡地內，不得擅自從事採取土石之使用之規定
，各處有期徒刑拾月，併科罰金新台幣貳拾萬元，罰金如易服勞役，以罰金總額與陸
個月之日數比例折算。
      事      實
一、己○○、辛○、丙○○於民國八十六年間同為銘格砂石行之合夥人，戊○○則於
    八十六年十月間加入為合夥人，八十七年一月二十六日，丙○○退出合夥，同年
    二月六日，由楊培典加入為合夥人。渠等均基於共同意圖為自己不法所有之犯意
    聯絡，於合夥關係存續中，基於概括之犯意，連續擅自盜採屬山坡地保育區，癸○○所有在台南縣關廟鄉○○段第二三四之六○地號、六百四十二平方公尺內之
    土石，第二三四之六一地號、八百四十三平方公尺內之土石，第二三四之六二地
    號、六百三十三平方公尺內之土石，第二三四之六三地號、一千一百八十三平方
    公尺內之土石，及同地段甲○○所有第二三四之六十五地號、五百三十八平方公
    尺內之土石，第二三四之一一三地號、四百○一平方公尺內之土石。嗣於八十七
    年二月八日下午十時五十分許，為警在下湖段第二三四之六○、六二、六三、六
    五、一一三地號土地現場查獲。
二、案經台南市警察局第六分局報請臺灣臺南地方法院檢察署檢察官偵查起訴。
      理      由
一、上訴人即被告己○○、辛○、丙○○、戊○○均承認有參與採取土石之事實，惟
    均辯稱：癸○○、甲○○所有上開同段二三四之六○、六二、六三、六五、一一
    三號土地與戊○○、林瑞文所有之土相毗連，伊等人係因過失而越界，無盜採之
    故意云云。丙○○、戊○○另辯稱：工地現場均係己○○、辛○在負責，其餘之
    合夥人並不知情云云。
二、查被告等未經所有權人甲○○、癸○○之同意，即擅自在台南縣關廟鄉○○段二
    三四之六○、六一、六二、六三、六五、一一三號土地盜採砂石，業經甲○○、
    癸○○指訴無異，並有現場照片十二幀附卷可資佐證。被告等經營砂石行，具有
    專業知識，而採砂有暴利可圖，被告等對於採砂之權利範圍要不得諉為不知。且
    證人即同地段第二三四之六六號地主林瑞文於八十七年三月六日檢察官偵訊時證
    稱：「有告訴被告己○○土地之界址所在，有一條山溝為界」等語。查山溝係極
    為明顯之界線，焉有不知其開採已踰越界址之理。況同地段二三四之六○、六一
    、六二、六五號土地距離被告等向林瑞文所購買之二三四之六六號土地甚遠，應
    無錯挖之可能。被告等在上開處所採取土石均未向台南縣政府申請，此亦有台南
    縣政府八十七年五月二日八十七府農保字第七五五二二號函附卷為證。被告等盜
    挖之土地面積，第二三四之六○地號為六百四十二平方公尺，第二三四之六一地
    號為八百四十三平方公尺，第二三四之六二地號為六百三十三平方公尺，第二三
    四之六三地號為一千一百八十三平方公尺，第二三四之六十五地號為五百三十八
    平方公尺，第二三四之一一三地號為四百○一平方公尺，此有台南縣歸仁地政事
    務所87、3、8八十七所二字第一五七三號函所附測量圖在卷可稽，關於被告等盜
    採之砂石立方體積為何，據被告己○○於本院審理時陳稱：現場地形業已變更，
    無從計算云云。上開六筆土地均屬山坡地保育區，亦有台南縣歸仁地政事務所87
    、12、30八十七所一字第一一一八○號函及土地登記簿影本在卷可考。證人即被
    告等之受僱人壬○○、丁○○、乙○○均證稱：「係受僱於被告己○○，且有在
    砂石場看到其餘被告到場巡視」「是己○○及辛○在發落工作」 (見八十七年九
    月十四日原審調查筆錄）等語。又被告等向戊○○購買土地時所用之票據，係辛○及丙○○所簽發 (見八十七年三月二十日檢察官偵訊筆錄）。足認被告等人確
    均有參與經營銘格砂石行之行為。矧被告等人均坦承確有超挖之行為，且與被害
    人甲○○就台南縣關廟鄉○○段二三四之六○、六二、六三、六五、一一三等土
    地部分已達成和解，被告嗣後改稱係他人所挖云云，並無可採。被告丙○○雖辯
    稱其已於八十七年一月二十六日前退出合夥云云，然據被告等之受僱人庚○○供
    稱：於八十七年一月初開始即在系爭土地採砂 (見八十七年二月九日警訊筆錄）
    ，乙○○供稱：伊自八十六年十二月底受銘格砂石行僱用，所採的土地是關廟鄉
    ○○段二三四之六○、六二、六三、六五、一一三號等土地 (見八十七年二月八
    日警訊筆錄），足認八十七年一月二十六日被告丙○○退夥前即有盜採行為。本
    件事證已甚明確，被告等所辯係卸責之詞，不足採信，犯行均堪認定。
三、核被告等所為均係犯山坡地保育利用條例第三十四條第一項之罪及刑法第三百二
    十條第一項之罪。查山坡地保育利用條例第三十四條於八十七年一月七日經修正
    公布，同年月九日生效，而被告經警查獲時係八十七年二月八日，為新法修正後
    公訴人認應依修正前之山坡地保育利用條例第三十四條第一項處斷，然查新修正
    ，自應適用新法。公訴人認應依修正前之山坡地保育利用條例處罰，尚有誤會。
    被告等先後多次犯行，時間緊接，犯罪構成要件相同，顯係基於概括犯意為之，
    為連續犯，應以一罪論。被告等所犯均係以自己共同犯罪之意思共同實施犯罪行
    為，均為共同正犯。被告等一行為違反山坡地保育利用條例及犯竊盜二罪間係以
    一行為觸犯二罪名，為想像競合犯，依刑法第五十五條之規定，應從較重之違反
    山坡地保育利用條例之罪處斷。原審予以論罪科刑，固非無見，惟查原判決並未
    說明認定被告等盜採體積之理由，且渠等已與被害人之一甲○○和解，原判決仍
    認為被告等不知悔改云云，亦有未合，又因法律修正，而適用新法，刑法第二條
    第一項已有明定，原判指屬起訴法條變更，尚有誤會。被告上訴意旨猶執前詞，
    否認犯罪，雖不足採，惟原判決既有可議，自應由本院將原判決撤銷改判。爰審
    酌被告等人獲取暴利甚鉅及其犯罪之動機、目的、手段、所生損害、參與犯行之
    時間、程度及其他一切情狀，爰分別量處如主文所示之刑，罰金部分並諭知易服
    勞役之折算標準。
四、公訴意旨另以：被告等人明知不得在他人之山坡地保育區內擅自墾殖，竟自八十
    六年間起，未經向台南縣政府申請許可，即擅自在戊○○所有之台南縣關廟鄉○○段第二三四之七二、七三地號山坡地保育區內採取土石出售他人，因認此部份
    併涉有山坡地保育利用條例第三十四條第一項之罪云云。惟查山坡地保育利用條
    例第三十四第一項係規定：違反第十條之規定者加以處罰，而同法第十條係以在
    公有或他人山坡地內，不得從事採取土石為要件，而上開土地為被告戊○○所有
    ，戊○○為銘格砂石行之合夥人之一，此部分自屬不能證明其犯罪，惟公訴人係
    以連續犯起訴，在裁判上不可分，自母庸為無罪之諭知，附此敘明。
據上論斷，應依刑事訴訟法第三百六十九條第一項前段、第三百六十四條、第二百九
十九條第一項前段，山坡地保育利用條例第三十四條第一項，刑法第十一條前段、第
二十八條、第五十六條、第三百二十條第一項、第五十五條、第四十二條第三項，罰
金罰鍰提高標準條例第二條，判決如主文。
本案經檢察官王碧霞到庭執行職務。
中    華    民    國      八十九      年      五      月        二      日
                                  臺灣高等法院臺南分院刑事第三庭
                                      審判長法官  黃    聰    明
                        法官  黃    三    哲
                                            法官  楊    省    三
右正本證明與原本無異。
如不服本判決，應於判決送達後十日內向本院提出上訴狀，其未敘述理由者並應於提
出上訴狀後十日內向本院補提理由書（應附繕本)。
                                      法院書記官  陳    嘉    琍
中    華    民    國      八十九      年      五      月        三      日
附錄：本判決論罪法條
山坡地保育利用條例第三十四條第一項
違反第十條之規定者，處六月以上五年以下有期徒刑，得併科新台幣六十萬元以下罰
金。


司法院資訊處製作；財團法人民間司法改革基金會備份。
